# 请教陈版，关于附有条件的收入确认的问题

提问人：maidouxiaoxin 时间：2023-10-11 10:34:59
A公司是一个生产生产及销售专用检测车辆并可单独对外提供检测服务的公司，目前有客户B因无车编无法购买整个检测车辆，经双方协商签订了如下两个合同，具体内容如下：
合同一：A公司将一辆车辆底盘（带A公司牌照）租赁给B客户 5 年租金合计 5 万元（假设车辆底盘成本价格 40 万元，其他同类型车辆A公司按照 10 年摊销），同时B公司同意A公司在 2 年内可使用该车辆并用于检测 2000 公里里程。 5 年租赁期到期后B客户可继续租赁 5 年，租金参照前 5 年租金。
合同二：A公司销售给B公司一套检测系统 280 万元（价格相对公允），此系统必须安装在经改装后的A公司提供的上述租赁车辆底盘上才能正常使用。
请问陈版：上述两个合同是应作为同一交易事项按照收入准则确认收入还是作为两个单独的合同分别按照租赁准则和收入准则分别确认租赁收入和销售收入呢？
我个人认为因为A公司是检测设备生产商，且B公司购买的检测系统是需要安装在经改装后的车辆底盘上的否则不能正常使用，不能单独区分检测系统销售和车辆底盘租赁。但是如果两个合同视作同一交易事项，那账务处理应该怎么做呢？假设A公司正常对外提供检测服务的价格是每公里 100 元，提供检测服务 2000 公里对价为 20 万元。
或者如果作为两个单独的合同分别按照租赁准则和收入准则分别确认租赁收入和销售收入，又应该做怎样的账务处理呢？

回答人：chenyiwei
因为“此系统必须安装在经改装后的A公司提供的上述租赁车辆底盘上才能正常使用”，表明这两个合同存在高度关联，符合新收入准则第七条所列各项条件（至少是第一、二项条件）。故应合并为一个合同。
关于履约义务的区分，目前已经明确“此系统必须安装在经改装后的A公司提供的上述租赁车辆底盘上才能正常使用”，但还需要明确：A公司提供的上述租赁车辆底盘是否只能用于安装该系统，而不能兼容其他供应商提供的类似系统。如果只是系统底盘的单项依赖，则系统和底盘构成两项履约义务；如果是双向依赖，则整体构成一个单项履约义务。
另外，也需要考虑检测服务是否构成单项履约义务，即检测服务是否只能由A公司人员操作已安装了该设备的底盘车辆进行，还是可以在设备安装到底盘上并交付客户后，由客户自行操作完成。如果只能由A公司人员操作的，则底盘、设备、服务三者合并为单项履约义务，不单独确认设备或底盘的销售收入，而是将设备、底盘的成本作为合同履约成本。在服务期限内确认提供检测服务的收入。

提问人：maidouxiaoxin 时间：2023-10-13 13:35:55
陈版，您好，感谢您的回复！
另外需要明确的问题，一是车辆底盘是自外部汽车厂商购入，经过A公司改装后安装检测系统，不安装检测系统车辆上牌后也可以上路行驶，只是没有检测功能。所以应该是检测系统依赖于经过改装后的车辆的单项依赖。
二是底盘车辆安装系统后经A公司对B公司相关操作人员的简单培训后，可以又B公司人员单独操作。目前的合同约定是操作系统单独签订购销合同单独销售给B公司，车辆底盘是签订租赁合同租赁给B公司的，只是B公司允许租赁期间的前 2 两年内A公司可以操作车辆用于A公司自己的检测业务。
如上两点补充，关于A公司的账务处理，是因为只是系统对底盘的单项依赖，所以还是要把两个合同作为两个履约义务吗？因为系统销售金额相对较高，同时如果不安装在经A公司改装后的车辆底盘上，B公司购买检测系统其实是没有意义的，两项业务的实质主要是因为B公司没有车编无法购买整个检测车，所以才拆分成了两个合同，一个销售合同、一个租赁合同，并且租赁合同的租赁金额相对正常的出租价格是明显偏低的。
如果这样的话是两个合同可以作为一个单项履约义务吗？
另外，车辆出租后，B公司允许A公司 2 年内使用该车辆检测里程 2000 公里，这个事项A公司需要怎么做账务处理呢？

回答人：chenyiwei
“B公司允许A公司 2 年内使用该车辆检测里程 2000 公里”意思就是该 2000 公里无需额外租金？如果检测工作量超出就需要支付额外租金？该检测设备的使用寿命是多少公里？

回答人：chenyiwei
根据此处说明，虽然是单项依赖，但单独购买底盘并不能实现客户的商业目的，且客户也并不容易从外部第三方获得类似检测设备，故整体上构成单项履约义务。

提问人：maidouxiaoxin 时间：2023-10-19 10:13:28
陈版，您好！感谢您的回复！
关于这个疑问”B公司允许A公司 2 年内使用该车辆检测里程 2000 公里”意思就是该 2000 公里无需额外租金?如果检测工作量超出就需要支付额外租金?该检测设备的使用寿命是多少公里?
该 2000 公里是合同约定的A公司无需向B公司支付额外租金的使用里程，若 2000 公里的里程额度使用完，A公司可能不再继续使用该车辆，或者另外支付费用给B公司，即检测工作量超出A公司需要支付额外租金。
该检测设备的折旧年限参照A公司其他同类年限是 10 年，类似工程车辆的使用寿命，是远超 2000 公里的。

回答人：chenyiwei
如是，则目前B公司支付的底盘和检测系统的租金，是否就是按照预计工作量 2000 公里计算的？还是事实上相当于底盘和系统的成本？预计 2000 公里满后，B公司是否会续租？